【裁判字號】    97,易,4444
【裁判日期】    980122
【裁判案由】    詐欺等
【裁判全文】
臺灣臺中地方法院刑事判決              97年度易字第4444號
公  訴  人  臺灣臺中地方法院檢察署檢察官
被      告  甲○○
                    國民
上列被告因詐欺等案件，經檢察官提起公訴（九十七年度偵字第
四七九一號），本院判決如下：
    主    文
甲○○於夜間侵入住宅竊盜，累犯，處有期徒刑捌月；又竊盜，
累犯，處有期徒刑伍月，扣案鑰匙壹支，沒收；又犯詐欺取財罪
，累犯，處有期徒刑伍月。應執行有期徒刑壹年月，扣案之鑰
匙壹支，沒收。
甲○○被訴侵占離本人所持有之物罪（國民身分證壹張）部分，
免訴。
甲○○被訴侵占離本人所持有之物罪（鑰匙壹串）部分，無罪。
    犯罪事實
一、甲○○前於民國92年間因犯竊盜案件，經臺灣高等法院高雄
    分院以92年度上易字第848號維持臺灣屏東地方法院92年度
    易字第187號判處有期徒刑1年2月確定，甫於94年8月28日因
    徒刑執行完畢出監。詎甲○○猶不知悔改，復於下列時、地
    ，為下列行為：
  (一)於97年2月20日凌晨4時許，在丙○○位於臺中縣大里市○○
    街265巷37號住處前，因見丙○○停放在上開住處外機車上
    之住處大門及車庫鑰匙1串，竟基於意圖為自己不法所有之
    竊取屋內財物之犯意，持丙○○之上開鑰匙打開丙○○住處
    大門，侵入丙○○之上開住處一樓客廳及餐廳，趁四下無人
    之際，竊取丙○○放置於上開處所之新臺幣（下同）2,200
    元及中國信託商業銀行中國石油信用卡（信用卡卡號：
    0000-0000-0000- 0000號）1張，得逞後逃離現場。
  (二)復於同日凌晨4時25分許，基於意圖為自己不法所有之犯意
    ，在臺中縣大里市○○○街128巷28號前，趁四下無人之際
    ，以自備之機車鑰匙1支插入丁○○停放在上開處所之車牌
    號碼YBO-310號重型機車，以該鑰匙轉動電門之方式，發動
    上開機車並將之騎乘離開現場，而竊取上開機車得逞。
  (三)再於同日凌晨4時32分許，基於意圖為自己不法所有之詐欺
    犯意，為將自己所使用之車牌號碼2063-HX號自小客車油箱
    加滿，竟持上開竊得之丙○○中國信託商業銀行信用卡及自
    備之汽油桶一個，騎乘上開竊得之丁○○車牌號碼YBO-310
    號重型機車，至位於臺中縣大里市○○○路251號之德芳加
    油站，利用丙○○上開中國信託商業銀行中國石油信用卡刷
    卡加油免簽名之優惠便利，向上開德芳加油站員工以出示信
    用卡佯為真正持卡人之詐術，購買30.62公升之95無鉛汽油
    （價格為940元），注入上開自備之汽油桶內，並將刷卡後
    之免簽名簽帳單交由上開加油站員工，作為收執簽帳消費之
    證明，足生損害於丙○○及發卡之中國信託商業銀行信用卡
    管理之正確性，並致上開加油站員工陷於錯誤，交付上開汽
    油予甲○○。旋甲○○即騎乘上開竊得之丁○○之機車，載
    運上開詐得之汽油，至渠停放在臺中縣大里市○○路30號前
    之車牌號碼2063-HX號自小客車內，以在路邊拾得之手套傾
    倒上開汽油桶避免汽油沾污手部之方式，將上開汽油桶內之
    汽油注入上開自小客車油箱內，因該油箱未能如預期之加滿
    ，甲○○旋又於同日凌晨4時55分許，騎乘上開竊得之機車
   ，再持上開竊得之丙○○中國信託商業銀行信用卡及上開自
    備之汽油桶，前往上開德芳加油站，接續以相同之盜刷信用
    卡免簽名之方法，向上開加油站員工施用詐術，購買29.32
    公升之95無鉛汽油（價格合計900元）及柏林油精1罐（價格
    為200元），且將上開汽油注入上開自備之汽油桶內，並將
    刷卡後之免簽名簽帳單2張（消費金額合計為1,100元）交由
    上開加油站員工，作為收執簽帳消費之證明，足生損害於丙○○及發卡之中國信託商業銀行信用卡管理之正確性，並致
    上開加油站員工陷於錯誤，交付上開油品予甲○○。甲○○
    再騎乘上開機車，載運上開詐得之油品，至渠所使用而停放
    在上開處所之上開自小客車，以戴手套傾倒上開汽油桶避免
    汽油沾污手部之方式，將上開汽油桶內之汽油注入上開自小
    客車油箱內。
  (四)嗣於同日凌晨5時30分許，因甲○○在臺中縣大里市○○路
    30號前行跡可疑，為警攔查，始查悉上情，並扣獲上開丙○○所有之中國信託商業銀行信用卡1張、2,200元、鑰匙1把
    及車牌號碼號YBO-310號重型機車1輛。（上開扣獲物品均已
    發還予丙○○、丁○○）。
二、案經臺中縣警察局霧峰分局報告臺灣臺中地方法院檢察署檢
    察官偵查起訴。
    理    由
甲、有罪部分：
壹、程序方面：按被告以外之人於審判外之陳述，除法律有規定
    者外，不得作為證據；另被告以外之人於審判外之陳述，雖
    不符前4條之規定，而經當事人於審判程序同意作為證據，
    法院審酌該言詞陳述或書面陳述作成時之情況，認為適當者
    ，亦得為證據。當事人、代理人或辯護人於法院調查證據時
    ，知有第159條第1項不得為證據之情形，而未於言詞辯論終
    結前聲明異議者，視為有前項之同意；刑事訴訟法第159條
    第1項及第159條之5分別定有明文。本件證人丙○○、丁○○於警詢中所為之供述，雖係被告以外之人於審判外之言詞
    陳述，然其警詢筆錄之內容，業經本院審理時予以提示並告
    以要旨，且經檢察官、被告表示意見，當事人已知上述筆錄
    乃傳聞證據，均未於言詞辯論終結前對該筆錄內容異議，依
    前揭規定，擬制同意作為證據，本院審酌上開筆錄作成時，
    並無不當取供之情形，認為以之作為本案之證據亦屬適當，
    依刑事訴訟法第159條第1項及第159條之5之規定，自有證據
    能力，合先敘明。
貳、實體方面：
一、上揭犯罪事實，業據被告甲○○於警詢、偵訊時及本院審理
    中坦承不諱，核與證人即被害人丙○○、丁○○於警詢中指
    訴情節相符，復有臺中縣警察局霧峰分局國光派出所員警職
    務報告、扣押筆錄、扣押物品目錄表、扣押物品清單、刑案
    現場測繪圖、贓物認領保管單及中國信託信用卡簽帳單（免
    簽名）、統一發票、照片等附卷可稽，足徵被告前開自白確
    與事實相符。從而，本件事證明確，被告犯行洵堪認定，應
    予依法論科。
二、核被告甲○○所為係犯如下罪名：
  (一)如上開犯罪事實欄一、(一)所示之犯行，係犯刑法第321條第1
    項第1款之於夜間侵入住宅竊盜罪。（至於公訴人就被告此
    部分拿取被害人丙○○鑰匙之行為，另涉犯侵占離被害人丙○○持有之物之罪，應認被告並無主觀上為自己不法所有之
    意圖而不構成罪，詳如後丙、所述。）
  (二)如上開犯罪事實欄一、(二)所示之犯行，係犯刑法第320條第1
    項之普通竊盜罪。
  (三)如前開犯罪事實欄一、(三)所示之犯行，係犯刑法第339條第1
    項之詐欺取財罪。公訴意旨此處固認被告先加汽油30.62 公
    升，嗣後再加29.32公升並購買油精1瓶，應構成2詐欺罪，
    惟被告於本院審理中供稱：去刷卡買油的目的是想將自己所
    使用的車輛油箱加滿，但是第1次去加油回來注入油箱才發
    現未滿，所以才又騎車到同一加油站去再加1次，而當時加
    油站員工又推銷伊買1瓶油精，伊就順便一起買了1瓶回來，
    從加油站到伊停車的地點來回約需2、30分鐘左右等語。核
    被告所述與常人加油多半係加滿油箱之習慣不悖，且被告係
    使用他人之信用卡刷卡加油，在貪圖小利之情形下，欲將油
    箱整個加滿亦屬與常情相符；再者，被告第1次刷卡之時間
    為當日凌晨4時32分許，第2次刷卡之時間則在當日凌晨4時
    55分許，相去約20分鐘許，與被告所述行車來回時間大致相
    符，堪信被告此處所述為真。顯然被告在客觀上係在同一密
    接之時間點內，於相同之處所接續為以刷卡加油、購物之詐
    欺行為，且其主觀上亦係出於同一欲將油箱加滿之不法所有
    意圖（柏林油精則係加油時用以輔助汽油潤滑之產品），是
    本院認此部分（即起訴書犯罪事實五、六部分）被告所犯，
    應係同一接續之詐欺取財罪，而非如公訴意旨所述之係屬數
    罪名，公訴意旨顯有誤會，在此一併敘明。
  (四)被告所犯上開加重竊盜、普通竊盜、詐欺取財罪三罪間，犯
    意各別，行為互殊，被害人不同，應予分論併罰。另被告前
    於92年間因犯竊盜案件，經臺灣高等法院高雄分院以92年度
    上易字第848號維持臺灣屏東地方法院92年度易字第187號判
    處有期徒刑1年2月確定，甫於94年8月28日因徒刑執行完畢
    出監等節，有臺灣高等法院被告前案紀錄表及臺灣臺中地方
    法院檢察署刑案資料查註紀錄表各1份附卷可參，其於受有
    期徒刑執行完畢後5年以內，故意再犯本件有期徒刑以上之
    罪，為累犯，應依刑法第47條第1項規定加重其刑。爰審酌
    被告不思以正當途徑獲取財物，圖以竊盜、詐欺財物等手段
    滿足自己之慾望，暨其犯罪之動機、目的、手段、素行、智
    識程度、犯罪所生之危害、犯罪所得，及犯後坦承犯行，態
    度尚可等一切情狀，各量處如主文所示之刑，並定其應執行
    之刑，以示懲儆。
三、另查，本件扣案之鑰匙一把係被告所有，並用為竊取被害人
    丁○○機車所用之物，業據被告坦認在卷，爰依刑法第38條
    第1項第2款之規定予以宣告沒收。至扣案之手套（黑色）1
    雙、手套（白色）1隻（起訴書誤為1雙），係被告甲○○在
    加油站附近地上撿到的，尚非被告所有之物，業據被告供明
    在卷，爰不另為沒收宣告之諭知。至扣案之駕駛執照1張雖
    為犯罪所得之物，惟非係被告甲○○所有，仍不得以刑法第
    38條第1項第3款之規定宣告沒收，併此敘明。
乙、免訴部分：
一、公訴意旨略以：被告甲○○於95年年底某日某時許，在嘉義
    市戶政事務所遺失物公告欄附近地上，發現離乙○○本人持
    有之駕駛執照1張（上開駕駛執照係乙○○位於嘉義市○區
    ○○里○○路70巷40弄142號之住處，於93年3月22日某時許
    ，遭不詳姓名年籍之人侵入住所竊得之財物之一），竟基於
    意圖為自己不法所有之犯意，將乙○○之上開駕駛執照予以
    侵占入己，因認被告所為係涉犯刑法第337條之侵占離本人
    所持有之物罪嫌。
二、查本件被告就撿到被害人乙○○上揭駕駛執照之時點，固於
    警詢中稱：是95年年底撿到的云云；惟於97年2月20日偵訊
    中則改稱：是2年前在嘉義某戶政事務所撿到的云云；嗣又
    於97年8月12日偵訊中改稱：是3年前去嘉義的區公所辦理看
    板登記時撿到的云云。其前後所述時間點有所不同，經本院
    於98年1月8日審理中再次與之確認時，則稱：伊曾於93年7
    月6日入監，並於94年8月28日出監，約在出監後1年的夏天
    拾獲，約是在95年5、6月間撿到的，之前所述只是憑空回想
    ，講個大約，實際的時間應以審判中經審判長提醒入、出監
    時間後回憶的較為精確等語。本院認被告就同案中之其他被
    訴事實均坦承不諱，業如前有罪部分所述，就其拾得被害人
    乙○○之駕駛執照之日期，實較無不實而加以捏造之可能，
    且由被告先後均僅大約稱述拾得駕駛執照之日期以觀，先後
    有所不同亦與常情無悖，茲經本院就其曾入、出監之事予以
    提示，並令其仔細回想之情況下，所稱：應該是95年的夏天
    ，約5、6月份拾得該駕駛執照等語，堪信較有所憑而為真實
    ，應以被告於本案審理中所述之時間為其侵占離乙○○本人
    持有之物罪之行為時點。
三、茲查，被告行為後，刑法第2條第1項、第80條第1項、第83
    條業於94年2月2日修正公布，並自95年7月1日起施行。修正
    後刑法第2條第1項之規定，已將新舊法律適用之「從新從輕
    」原則，改採「從舊從輕」原則，而此規定僅係規範行為後
    法律變更所生新舊法律比較適用之準據法，並非實體刑罰法
    律，自不生行為後法律變更之比較適用之問題，應逕行適用
    新法第2條第1項之規定，為「從舊從輕」之比較。又關於追
    訴時效期間之修正，應屬實體刑罰法律變更，而有第2條第1
    項之適用。經比較修正前、後刑法第80條第1項關於追訴權
    時效期間之規定，修正後刑法第80條第1項所定時效期間較
    長，並未較有利於被告，是本件關於追訴權時效之計算，自
    應適用修正前刑法第80條之規定，合先敘明。又按時效已完
    成者，應諭知免訴之判決，刑事訴訟法第302條第2款，定有
    明文。再按已實施偵查及經提起訴訟，且在審判進行中，均
    不生時效進行之問題。所謂實施偵查者，係指檢察署收受警
    局移送書或告訴、告發之日起為檢察官發動偵查權之時而言
    （司法院大法官會議釋字第138號、釋字第123號解釋及最高
    法院82年9月21日第10次刑事庭會議決議參照）。
四、查本案被告被訴刑法第337條之侵占遺失物罪，其最重本刑
    為5百元以下罰金，依修正前刑法第80條第1項第5款規定，
    其追訴權期間為1年。而本案係臺中縣警察局霧峰分局於97
    年2月21日移送檢察官實施偵查，有該分局中縣霧警偵字第
    0970050645號移送書在卷可佐，而自被告犯罪行為成立日95
    年5、6月間起算，加計追訴權時效1年，本案之追訴權時效
    最遲業於96年5、6月間即完成，是本案之追訴權時效在檢察
    官實施偵查前即已完成，揆諸上開說明，就此部分應為免訴
    之判決。
丙、無罪部分：
一、公訴意旨另略以：被告拿取被害人丙○○遺留在大門外機車
    上之住處大門及車庫鑰匙1串，另構成刑法第337條之侵占脫
    離本人持有之物罪等語。
二、按犯罪事實應依證據認定之，無證據不得認定犯罪事實；又
    不能證明被告犯罪者，應諭知無罪之判決，刑事訴訟法第
    154條第2項、第301條第1項分別定有明文。次按所謂認定犯
    罪事實之證據，係指足以認定被告確有犯罪行為之積極證據
    而言，該項證據自須適合於被告犯罪事實之認定，始得採為
    斷罪之資料；又事實審法院對於證據之取捨，依法雖有自由
    判斷之權，然積極證據不足證明犯罪事實時，被告之抗辯或
    反證縱屬虛偽，仍不能以此資為積極證據應予採信之理由；
    而認定犯罪事實所憑之證據，無論係直接證據或間接證據，
    其為訴訟上之證明，須於通常一般之人均不致有所懷疑，而
    得確信其為真實之程度者，始得據為有罪之認定，倘其證明
    尚未達到此一程度，而有合理之懷疑存在，復無其他調查途
    徑可尋，法院即應為無罪之判決，最高法院分別著有29年上
    字第3105號、30年上字第482號、76年臺上字第4986號判例
    可參。
三、經查，本件被告於警詢、偵查中均稱：係看到被害人丙○○
    之車輛上有鑰匙1串，所以就拿起來轉該處住屋之大門等語
    ，於本院審理中更進一步供稱：於進入被害人丙○○家中竊
    得信用卡、現金之後，即將該串鑰匙留在被害人丙○○之車
    上，因為主要就是拿鑰匙來開門，既然已經使用來竊盜過了
    ，沒有需要，就留在被害人丙○○之機車上等語。是由被告
    供述之內容堪認被告拿取該串鑰匙之目的，並非將該鑰匙侵
    占入己，而僅係用為侵入住宅竊盜之用具，別無其他侵占鑰
    匙之主觀不法所有意圖，難認該部分另構成侵占離本人持有
    之物罪而應以該罪相繩。此外，復查無其他認定被告此部分
    有犯拿取被害人鑰匙並據為己有之意思，揆諸上開說明，自
    應依法為被告無罪之諭知。
據上論斷，應依刑事訴訟法第299條第1項前段、第301條第1項、
第302條第2款，刑法第321條第1項第1款、第320條第1項、第339
條第1項、第47條第1項、第38條第1項第2款、第51條第5款，刑
法施行法第1條之1，判決如主文。
本案經檢察官胡宗鳴到庭執行職務。
中    華    民    國    98    年     1    月    22    日
                  刑事第十七庭審判長法  官  江奇峰
                                    法  官  廖純卿
                                    法  官  林學晴
上正本證明與原本無異。
如不服本判決應於收受送達後10日內向本院提出上訴書狀，並應
敘述具體理由；其未敘述上訴理由者，應於上訴期間屆滿後20日
內向本院補提理由書（均須按他造當事人之人數附繕本）「切勿
逕送上級法院」。
                                  書記官  簡雅文
中    華    民    國    97    年     1    月    22    日
【附錄本案論罪科刑法條全文】
刑法第320條第1項：
意圖為自己或第三人不法之所有，而竊取他人之動產者，為竊盜
罪，處五年以下有期徒刑、拘役或五百元以下罰金。
刑法第321條
犯竊盜罪而有左列情形之一者，處六月以上、五年以下有期徒刑
：
一  於夜間侵入住宅或有人居住之建築物、船艦或隱匿其內而犯
    之者。
二  毀越門扇、牆垣或其他安全設備而犯之者。
三  攜帶兇器而犯之者。
四  結夥三人以上而犯之者。
五  乘火災、水災或其他災害之際而犯之者。
六  在車站或埠頭而犯之者。
前項之未遂犯罰之。
中華民國刑法第339條
（普通詐欺罪）
意圖為自己或第三人不法之所有，以詐術使人將本人或第三人之
物交付者，處5年以下有期徒刑、拘役或科或併科1千元以下罰金
。
以前項方法得財產上不法之利益或使第三人得之者，亦同。
前二項之未遂犯罰之。


司法院資訊處製作；財團法人民間司法改革基金會備份。
